臺中高等行政法院裁定
　　　　　　　　　　　　　　　　　　 94年度訴字第00431號
原　　　告　甲○○
訴訟代理人　丙○○
被　　　告　臺中市政府
代　表　人　乙○○
上列當事人因違章建築事件，原告不服內政部中華民國94年6月
14日台內訴字第0930009246號訴願決定，提起行政訴訟，本院裁
定如下：
    主  文
原告之訴駁回。
訴訟費用由原告負擔。
    理  由
一、按行政訴訟法第4條第1項規定：人民因中央或地方機關之違
    法行政處分，認為損害其權利或法律上之利益，經依訴願法
    提起訴願而不服其決定者，得向高等行政法院提起撤銷訴訟
    。而此所謂行政處分，依訴願法第3條第1項規定係指中央或
    地方機關就公法上具體事件所為之決定或其他公權力措施而
    對外直接發生法律效果之單方行政行為而言。另按訴願法第
    14條第2項規定：利害關係人提起訴願者，前項期間自知悉
    時起算。但自行政處分達到或公告期滿後，已逾三年者，不
    得提起。又「原告之訴，有左列各款情形之一者，行政法院
    應以裁定駁回之。…十、起訴不合程式或不備其他要件者。
    」為行政訴訟法第107條第1項第10款所明定。
二、本件原告於民國（下同）91年11月8日向被告所屬工務局檢
    舉台中市○區○○○路71巷人行道為違建，占用12米私設通
    道，影響通行便利性及其權益，請求拆除該違建之人行道，
    經被告所屬工務局於91年11月18日以中工管字第0910021940
    2號函復:：「…俟公所查報後，本局自依違章建築有關規定
    辦理。」復於92年3月11日以中工管字第09200035794號函復
    ：「…經查業經本局91年4月12日中工管字第0900044121號
    函認未未構成違章建築行為，同時亦另函該社區管理委員會
    責成該私設道路保持暢通，亦不得妨害消防救災在案。」原
    告不服，向內政部提起訴願，請救認定為違建，並撤銷被告
    86年9月18日核發之（86）中工建使字第1025號使用執照。
    案經內政部審認，該函乃告知原告本件檢舉違章建築案件之
    處理情形，核屬觀念通知，非為行政處分，乃以92年6月23
    日台內訴字第0920004913號決定訴願不受理。訴願人不服，
    提起行政訴訟，經本院92年度訴字第652 號判決：「…經查
    ，本件原告於91年11月8日向被告所屬工務局檢舉台中市○
    ○○路71巷人行道違建，請求拆除，被告所屬工務局以91年
    11月18日中工管字第09100219402號函復原告，已另函南區
    區公所派員依規定查報，俟公所查報後依違章建築有關規定
    辦理。該函固非行政處分，惟原告於92年3月12日具狀之訴
    願書（見訴願卷第23頁），其行政處分書發文日期及文號欄
    雖有91年11月18日中工管字第0910021940 2號中之記載，然
    訴願請求欄內記載『請盡速認定為違建，撤銷原核准使用執
    照，俟申請人依竣工圖面建築完竣，再提出使照申請。…』
    並綜觀原告後來提出之訴願答辯異議書、行政訴訟起訴狀及
    行政訴訟補充理由狀等書狀，其訴願之真意為原告於91年11
    月8日向被告提出檢舉，被告未於法定期間2個月內作成違章
    認定之行政處分而提起訴願，請求被告盡速認定為違建及撤
    銷原核准使用執照（86中工建使字第1025號）。而訴願決定
    機關係就被告91年11月18日中工管字第09100219402號函審
    議其非行政處分，為不受理之決定，對原告提出之訴願請求
    即『盡速認定為違建，撤銷原核准使用執照。』未為審查，
    並作成決定或為如何處理，自有未合。未件原告提起訴願既
    未經受理訴願機予以審理，原告起訴據以指摘，核有理由，
    自應將訴願決定予以撤銷，由受理訴願機關另為決定，以昭
    適法。」案經內政部函請被告答辯後，仍為訴願不受理之決
    定。原告不服，提起本件行政訴訟，求為判決：
    1.訴願決定及原處分均撤銷。2.被告對於原告91年11月08日
    要求因被告違法核發使用執照延伸的違章建築拆除事件，應
    作成拆除之行政處分。3.被告於86年09月18日核發系爭（86
    ）中工建使字第1025號使用執照，請予依法撤銷系爭使用執
    照。
三、經查原告於91年11月8日向被告所屬工務局檢舉台中市○○
    ○路71巷人行道為違建，核其性質乃屬對主管機關行使職權
    的發動，非屬依法申請之案件，亦非行使原告公法上之請求
    權，被告對原告所檢舉違章建築案答覆未構成違建情事，核
    其內容僅為事實陳述，因無創設、變更或消滅任何公法上法
    律關係，自難認具有規制效果，要屬觀念通知之一種，而非
    訴願法所稱之行政處分。訴願決定以上開函非屬行政處分，
    不予受理，即無不合。原告復對之提起本件訴訟，請求撤銷
    訴願決定及原處分，及被告應作成拆除之行政處分，顯非合
    法，應予駁回。
四、另查原告使用系爭71巷人行道，係反射利益之結果，而非本
    於其權利或合法利益所發生；縱原告因毗鄰被占用12米私設
    通道而具有利害關係身分，然被告早於86年9月18日即核發
    系爭（86）中工建使字第1025號使用執照在案，原告若有不
    服，依訴願法第14條第2項規定，應於3年內提起訴願，原告
    遲至92年3月12日始向內政部提起訴願，請求撤銷被告（86
    ）中工建使字第1025號使用執照，顯逾訴願法定期間，原告
    雖稱其係於92年3月10始知悉被告違法核發系爭使用執照，
    惟訴願法既規定已逾3年即不得提起，自與原告何時知悉無
    涉。訴願決定以原告請求撤銷系爭使用執照已逾3年期限，
    為不合法。原告復對之提起本件訴訟，並請求撤銷系爭使用
    執照，亦非合法，應予駁回。
五、依行政訴訟法第107條第1項第10款、第104條、民事訴訟法
    第95條、第78條，裁定如主文。
中　　華　　民　　國　　94　　年　　11　　月　　30　　日
                      第二庭審判長法  官　王　德　麟
                                  法  官  莊  金  昌
                                  法  官  林  金  本
以  上  正  本  證  明  與  原  本  無  異
如不服本裁定，應於裁定送達後10日內以書狀敘明理由，經本院
向最高行政法院提起抗告（須依對造人數附具繕本）並應預繳送
達用雙掛號郵票390元（34元及5元郵票各10份）。
中　　華　　民　　國　　94　　年　　12　　月　　1　　 日
　　　　　　　　　　　　　　書記官　詹　靜　宜
